最高法院刑事判決
111年度台上字第4889號
上  訴  人  何致勳                     


選任辯護人  林志雄律師
上列上訴人因加重詐欺案件，不服臺灣高等法院臺南分院中華民
國111年7月13日第二審判決（111年度上訴字第464號，起訴案號
：臺灣臺南地方檢察署109年度偵字第5312號），提起上訴，本
院判決如下：
    主  文
上訴駁回。
    理  由
一、按刑事訴訟法第377條規定，上訴於第三審法院，非以判決
    違背法令為理由，不得為之。是提起第三審上訴，應以原判
    決違背法令為理由，係屬法定要件。如果上訴理由書狀並未
    依據卷內訴訟資料，具體指摘原判決不適用何種法則或如何
    適用不當，或所指摘原判決違法情事，顯與法律規定得為第
    三審上訴理由之違法情形，不相適合時，均應認其上訴為違
    背法律上之程式，予以駁回。
二、本件原審審理結果，認定上訴人何致勳有如原判決事實欄一
    所載各犯行明確，因而撤銷第一審論處上訴人犯加重詐欺取
    財各罪刑之判決，改判仍分別依想像競合犯從一重論處上訴
    人犯原判決附表（下稱附表）二所示3人以上共同詐欺取財
    共2罪刑，已詳敘其調查、取捨證據之結果及憑以認定犯罪
    事實之心證理由。並就上訴人否認犯行之供詞及所辯各語認
    非可採，予以論述及指駁。　
三、原判決認定上訴人上開犯行，係綜合上訴人之部分供述、證
    人邱愛真、吳文勝（以上2人為被害人）、趙可芸（上訴人
    女友）、張紹洋（共同正犯）等之證詞及卷附其他證據資料
    ，而為論斷。並依調查證據所得之直接、間接證據為合理推
    論，相互勾稽，針對上訴人與劉冠宏（另案偵辦）、張紹洋
    （另案審判）等詐欺集團成員如何基於犯意聯絡或行為分擔
    ，分工實行前述3人以上共同詐欺取財及一般洗錢犯行，何
    以足認就相關犯行存有相互利用及補充關係，且具支配關連
    ，而應論以共同正犯罪責之認定，詳予論述。另根據洗錢防
    制法第2條之規定與立法本旨，說明上訴人參與本案加重詐
    欺取財之犯罪集團（非參與犯罪組織之首次犯行，不另論參
    與犯罪組織罪），先由相關成員負責詐使被害人匯交款項至
    指定帳戶、責由專人提領、轉遞上訴人並層轉其他集團成員
    ，而隱匿案內加重詐欺取財犯罪所得財物之去向及所在，何
    以屬洗錢防制法第2條第2款之洗錢行為，應分別與附表二所
    犯加重詐欺取財2罪依想像競合犯從一重論處之認定，記明
    理由及所憑。原審依法踐行調查證據程序後，以張紹洋於第
    一審具結證述當時從高鐵下車後，對方（指微信帳號暱稱為
    「AA」之男子）有加其微信，並說「他在哪一台車上」，其
    就丟進去（指將贓款交予車內人員）...提領附表二所示贓
    款後，前往指定地點將款項交予計程車裡之人，對方指示其
    把錢丟進去（計程車內）等詞，及上訴人坦認案發時與女友
    （無證據證明為共同正犯）搭乘計程車前往指定地點，向張
    紹洋收取本案加重詐欺取財所得贓款，從中取出新臺幣（下
    同）35,000元後，依劉冠宏指示將餘款層轉其他成員各情，
    暨與上訴人不利己之供述相符之案內有關證據資料，綜合為
    整體判斷，認定搭乘計程車到場並以微信帳號暱稱「AA」之
    名義與張紹洋聯繫收取贓款之人即上訴人，已詳述其據。所
    為論列說明，與卷證資料悉無不合，無悖乎經驗與論理法則
    。並非以張紹洋未曾證述之事項為論斷基礎，亦非僅以張紹
    洋遭拘提到案以被告身分所為供述，為唯一證據，自無理由
    不備、調查未盡之違法。且原判決業依其取捨判斷證據證明
    力之職權行使，對於張紹洋所為前後不一或未臻明確之相關
    說詞，何以採取其中一部，及其他無足為有利上訴人之認定
    ，詳為敘論。縱未逐一列載取捨判斷之全部細節，結論並無
    不同。且不因張紹洋是否經事實審函送偵辦偽證罪責，而影
    響其判決結果。上訴意旨從中擷取部分證據資料或判決之片
    段內容，任意評價，泛言張紹洋未直接證述上訴人係微信帳
    號暱稱「AA」之男子，指摘原判決以張紹洋所未證述之事項
    為判決基礎，又未就張紹洋所稱其上手為劉冠宏等有利上訴
    人之證詞說明何以無可採取，及為何未依職權函送偵辦張紹
    洋涉嫌偽證罪責，即予論處，有應於審判期日調查之證據而
    未予調查及理由不備之違法云云，並非適法之第三審上訴理
    由。
四、共同實行犯罪行為之人，在合同意思範圍內，各自分擔犯罪
    行為之一部，相互利用他人之行為，以達其犯罪之目的者，
    即應對於全部所發生之結果，共同負責；是共同正犯之成立
    ，本不以全體均始終參與實行犯罪構成要件之行為為必要。
    原判決依上訴人所述知悉劉冠宏指示加重詐欺取財犯罪集團
    成員運作方式，及曾經依憑車手透過行動電話通訊軟體固定
    回報金額等資訊參與記帳之相關事證，甚且供承懷疑本案層
    轉之款項係加重詐欺取財犯罪所得各情，根據其智識、經驗
    等主客觀事態，說明上訴人既已預見此次參與取交轉遞之款
    項係加重詐欺取財之犯罪所得，仍決意參與收取、層轉，顯
    然有意透過前述分工參與犯行而隱匿各該犯罪所得贓款之去
    向及所在，何以足認有犯意聯絡及行為分擔，記明所憑。並
    無上訴意旨所謂認定主觀犯意欠缺積極證據或違反經驗法則
    、理由欠備之違法可言。又上訴人前述主觀犯意之事證業明
    ，不論其參與本件犯行之動機如何、是否由於劉冠宏曾經允
    諾無償支付具保金款項所致，於前述共同犯意聯絡之判斷並
    無影響。是原判決關於上訴人有否實際閱覽車手間對話與收
    水紀錄等具體內容，或劉冠宏曾否允諾無條件為上訴人支付
    具保金款項等相關論述之行文縱非至當，仍不影響前述判決
    結果。上訴意旨對於原判決採證認事之職權行使，徒憑割裂
    證據之主張，重為事實上爭辯，泛言卷內資料無足證明上訴
    人可閱覽車手間對話與收水紀錄，或主觀上知悉張紹洋交付
    之款項為加重詐欺取財犯罪所得贓款，指摘原判決關於上訴
    人取得之35,000元款項是否係劉冠宏承諾上訴人無條件負擔
    具保金之認定，有理由矛盾、欠備及違反經驗法則之違法云
    云，亦非第三審上訴之合法理由。
五、原判決係以第一審對於上訴人基於犯意聯絡參與前述行為分
    擔，收取、層轉該加重詐欺取財所得贓款，造成金流斷點而
    隱匿特定犯罪所得之去向或所在，未併論處一般洗錢罪，認
    第一審判決之適用法條不當，而予撤銷改判，分別依想像競
    合犯從一重論處加重詐欺取財共2 罪刑。依刑事訴訟法第37
    0條第1項但書之規定，本得諭知較重於第一審判決之刑，並
    無違反不利益變更禁止原則之違法可指。且原審業於審判期
    日告知起訴效力所及範圍可能涉犯洗錢防制法第14條第1項
    之一般洗錢罪嫌，並允上訴人就所涉各犯嫌充分辯論，而無
    妨害上訴人訴訟上權益之情事，並無不合。上訴意旨置原判
    決之明白論敘於不顧，仍就原審已說明之同一事項，持不同
    見解任意爭執，泛言原判決認定之犯罪事實與第一審之認定
    相同，且第一審判決並無量刑過輕情事，又僅上訴人提起第
    二審上訴等詞，指摘原判決撤銷第一審判決就所犯2罪均改
    判論處較重之刑，有違反不利益變更禁止原則之違誤云云，
    並非合法上訴第三審之理由。　　
六、綜合前旨及其他上訴意旨仍置原判決所為明白論斷於不顧，
    而再事爭辯，或對於事實審法院之職權行使，徒以自己之說
    詞，任意指為違法，要與法律規定得為第三審上訴理由之違
    法情形，不相適合。本件上訴違背法律上程式，均應予駁回
    。
據上論結，應依刑事訴訟法第395條前段，判決如主文。
中　　華　　民　　國　　111 　年　　11　　月　　9 　　日
                  刑事第八庭審判長法　官  何  菁  莪
                                  法　官  何  信  慶
                                  法　官  劉  興  浪
                                  法　官  黃  潔  茹
                                  法　官  朱  瑞  娟
本件正本證明與原本無異
                                  書記官
中　　華　　民　　國　　111 　年　　11　　月　　15　　日